臺灣屏東地方法院刑事判決
110年度原訴字第43號
公  訴  人  臺灣屏東地方檢察署檢察官
被      告  羅偉恩


選任辯護人  林怡君律師（法扶律師）
被      告  陳曜琦


指定辯護人  黃泰翔律師
被      告  詹誌明


指定辯護人  孫紹浩律師
被      告  蔡旗偉


選任辯護人  黃小舫律師（法扶律師）
上列被告因違反毒品危害防制條例案件，經檢察官提起公訴（11
0年度偵字第8750號、110年度偵字第9087號），本院判決如下：
    主  文
丁○○共同犯販賣第三級毒品未遂罪，處有期徒刑貳年陸月。扣案
如附表一編號1所示第三級毒品暨編號3、4所示手機，均沒收。
甲○○犯幫助販賣第三級毒品未遂罪，累犯，處有期徒刑壹年貳月
。
乙○○共同犯販賣第三級毒品未遂罪，累犯，處有期徒刑貳年肆月
。扣案如附表一編號5所示手機沒收。
丙○○共同犯販賣第三級毒品未遂罪，處有期徒刑貳年貳月。扣案
如附表一編號6所示手機沒收。
    事  實
一、丁○○、丙○○係姨表兄弟，在高雄市○○區○○街000巷0號（菁英
    會館）5樓A502號房租屋同居，其2人共同意圖營利，基於販
    賣第三級毒品之犯意聯絡，由丁○○於民國110年9月1日，使
    用手機登入社交通訊軟體「抖音」(帳號:@qq300574，暱稱:
    高雄打🔥少年24h🈺️)，在他人影片下方留言「全速24🈺️私
    台夯到不行，大摩糖果火速趕快🔥打火少年」等語，散布銷
    售毒品之廣告。適為警方發現上開廣告，乃佯裝為買家與丁○○私訊，雙方互加微信好友。丁○○以手機登入社交通訊軟體
    微信（暱稱:打火少年🔥），與買家洽談毒品交易，雙方約
    定以每包新臺幣（下同）400元價格，交易含有第三級毒品4
    -甲基甲基卡西酮成分，黑底鹿頭圖案，Dalmore字樣之毒品
    咖啡包（下稱大摩咖啡包）30包。 
二、甲○○於110年9月5日13時20分許，進入丁○○上址菁英會館租
    屋處，同日13時35分離開；於同日15時36分再度進入上址，
    與丁○○共同施用大摩咖啡包及愷他命。丁○○於110年9月5日1
    6時37分以LINE聯繫乙○○，催促乙○○駕車搭載其出門交易毒
    品，且為免遭黑吃黑或警方查緝，提醒乙○○攜帶刀械防身，
    乙○○基於意圖營利共同販賣第三級毒品之犯意聯絡而應允之
    。買家於110年9月5日16時39分再度以微信聯繫丁○○，丁○○
    表示其仍在高雄，半小時後才能抵達，因為要聯絡蜂仔，要
    蜂仔載其過去，蜂仔在外縣市送東西等語；丁○○始終懷疑買
    家係警方假扮，待以視訊確認買家身旁有傳播妹在場後，始
    放心出發。丁○○準備兩個包包，與丙○○各隨身攜帶1個，丁○○身上包包未放置毒品，丙○○身上包包則藏放大摩咖啡包30
    個。於是丁○○、丙○○、甲○○3人於110年9月5日17時許，共同
    下樓到菁英會館外，與乙○○會合，乙○○駕駛車牌號碼000-00
    00號租賃小客車搭載丁○○等3人，至址設屏東縣○○鎮○○路0段
    000號之晶夜汽車旅館211號房赴約，途中丁○○向乙○○表示此
    次毒品交易獲利後，將補貼2,000元予乙○○。
三、丁○○等4人於110年9月5日18時15分許，抵達上址晶夜汽車旅
    館，丁○○指示丙○○留在車上，先由丁○○、甲○○、乙○○（身藏
    藍波刀）等3人走上211號2樓房間探查，確認房間內確有買
    家所言之傳播妹，並由買家當場清點12,000元現金予丁○○觀
    看，丁○○即指示甲○○「你去叫他上來」，甲○○明知丁○○正在
    販賣毒品，仍基於幫助販賣第三級毒品之犯意，下樓帶領丙○○進房，丁○○取過丙○○身上包包，取出大摩咖啡包30包交付
    買家，並收取12,000元價金。交易完成後，丁○○等4人隨即
    下樓到車庫，埋伏員警自外湧入，丁○○將價金棄置地上，佯
    裝無關毒品交易，仍均遭以現行犯逮捕，扣得手機5支、刃
    長30公分之藍波刀1把（幸無員警受傷）、上開小客車1台、
    交易用之大摩咖啡包及價金（價金發還警方）。
四、警方扣得丁○○之工作用手機，然丁○○拒不供出手機密碼，並
    否認販賣毒品，嗣警方自行猜測密碼打開手機勘察，發現該
    手機內有「打火少年」微信對話紀錄，且警方佯裝買家與被
    告丁○○視訊通話洽談交易時，曾伺機蒐證錄影，經警方提示
    蒐證照片，被告丁○○始坦承其為「打火少年」。丁○○於警詢
    中謊稱居住在戶籍地，拒不供出實際住居所，有藏匿贓證物
    之嫌，而警方勘察其手機，發現其邀請友人時，告知地址為
    高雄市○○區○○街000巷0號，且其母即將為其收拾退租，檢察
    官乃指揮警方於110年9月6日20時16分許，至丁○○上址租屋
    處逕行搜索，丁○○仍不主動交出毒品，警方自行在冰箱下搜
    出大摩咖啡包27包，而悉上情，丁○○等人本次販賣第三級毒
    品犯行因而未遂。
五、案經臺灣屏東地方檢察署（下稱屏東地檢署）檢察官指揮屏
    東縣政府警察局東港分局報告偵查後提起公訴。　　
    理  由
壹、程序部分：
　　本判決以下所引具傳聞性質之各項供述證據，經本院於審理
    期日調查證據時提示並告以要旨後，未據當事人於言詞辯論
    終結前就證據能力部分有所異議，經審酌該言詞陳述或書面
    陳述作成時之情況，該等證據並無違背法定程序取得或顯不
    可信之情形，以之作為證據均屬適當，依據刑事訴訟法第15
    9條之5規定，自應認為均有證據能力。其餘認定事實所引用
    之非供述證據，並無證據證明係公務員違背法定程序所取得
    ，且就本案待證事項復具有相當關連性，亦無刑事訴訟法第
    159條之4顯有不可信之情況與不得作為證據之情形，復經本
    院於審理期日依法進行證據之調查、辯論，依同法第158條
    之4規定之反面解釋，亦均應有證據能力。
貳、實體部分：
一、認定犯罪事實所憑之證據及理由：
（一）上開犯罪事實，迭據被告丁○○、丙○○、甲○○、乙○○於偵查
      中及本院審理時，均坦承不諱。經查，被告等人自白之情
      節，互核相符，並有抖音及微信對話紀錄截圖照片、雙方
      通話譯文、現場照片、扣案物照片、搜索扣押筆錄暨扣押
      物品目錄表、被告丁○○與被告乙○○LINE對話紀錄、被告丁○○與被告丙○○LINE對話紀錄、屏東地檢署110年度逕搜字
      第7號卷內偵查報告、搜索扣押筆錄暨扣押物品目錄表、1
      10年度偵字第8750號卷（下稱偵一卷）內扣押物照片在卷
      可資佐證。此外，復有附表一編號1至6所示物品扣案足證
      ，其中編號1、2所示物品之內含物成分經送鑑驗後，檢出
      第三級毒品4-甲基甲基卡西酮成分，亦有高雄醫學大學附
      設中和紀念醫院濫用藥物檢驗報告在卷可考，堪認被告4
      人之犯行，事證均屬明確。
（二）被告丁○○等人販賣毒品咖啡包予佯裝買家之員警，係以對
      方所能提出之金錢作為基礎，計算交付毒品之數量，此顯
      係以錢易物，具有交易性質之行為。再次依被告丁○○於偵
      查中之供稱（見偵一卷第400頁）可知，被告丁○○向上游
      購入毒品咖啡包之價格為每包350元，相較於其販賣毒品
      咖啡包予員警之價格為每包400元，足見被告丁○○等人販
      賣毒品咖啡包可從中賺取價差，甚為明確。被告丙○○、乙○○既與被告丁○○基於共同販賣毒品之犯意聯絡，又有構成
      要件行為之分擔，足見被告丙○○、乙○○就販賣毒品行為，
      亦有共同之營利意圖。被告甲○○明知被告丁○○等人為販賣
      毒品之行為，仍基於幫助之犯意，而為構成要件以外之行
      為（幫忙下樓開門讓被告丙○○上樓），尚難認有共同之營
      利意圖，而僅構成幫助犯。
（三）綜上證據及理由，本件被告4人所犯，事證均屬明確，皆
      應依法論科。
二、論罪科刑部分：
（一）被告丁○○傳送販毒訊息招攬員警購毒，其原已具販賣第三
      級毒品之犯意，經員警佯裝買家與其聯繫，約定交易毒品
      之數量、價格、時間及地點後，由被告丙○○負責攜帶毒品
      ，被告丁○○收款交貨、被告乙○○負責駕車載送前往，後因
      被告等人於交貨時為警當場逮捕而遭查獲。因員警本無購
      買毒品之真意，且被告等人交易毒品時實際上係處在員警
      監視之下，實無可能完成本次交易。是核被告丁○○、丙○○
      、乙○○3人之所為，均係犯毒品危害防制條例第4條第6項
      、第3項之販賣第三級毒品未遂罪。被告丁○○、丙○○、乙○○3人意圖販賣而持有第三級毒品之低度行為，為販賣未遂
      之高度行為所吸收，均不另論罪。核被告甲○○所為，係犯
      刑法第30條第1項前段、毒品危害防制條例第4條第6項、
      第3項之幫助販賣第三級毒品未遂罪。
（二）被告丁○○、丙○○、乙○○3人就上開販賣第三級毒品未遂犯
      行，有犯意聯絡與行為分擔，應依刑法第28條之規定，論
      以共同正犯。
（三）被告乙○○前因毀損、賭博等案件，經法院判處應執行有期
      徒刑7月，於110年3月4日易科罰金執行完畢；被告甲○○前
      因不能安全駕駛案件，經法院判處有期徒刑3月，於109年
      11月19日執行完畢出監，有臺灣高等法院被告前案紀錄表
      附卷足憑，是被告乙○○、甲○○於前揭徒刑之執行完畢後，
      於5年內故意再犯本件有期徒刑以上之罪，為累犯；又按
      「刑法第47條第1項規定：『受徒刑之執行完畢，或一部之
      執行而赦免後，5年以內故意再犯有期徒刑以上之罪者，
      為累犯，加重本刑至二分之一。』有關累犯加重本刑部分
      ，不生違反憲法一行為不二罰原則之問題。惟其不分情節
      ，基於累犯者有其特別惡性及對刑罰反應力薄弱等立法理
      由，一律須加重最低本刑，於不符合刑法第59條所定要件
      之情形下，致生行為人所受之刑罰超過其所應負擔罪責之
      個案，其人身自由因此遭受過苛之侵害部分，對人民受憲
      法第8條保障之人身自由所為限制，不符憲法罪刑相當原
      則，牴觸憲法第23條比例原則。於此範圍內，有關機關應
      自本解釋公布之日起2年內，依本解釋意旨修正之。於修
      正前，為避免發生上述罪刑不相當之情形，法院就該個案
      應依本解釋意旨，裁量是否加重最低本刑」，司法院大法
      官會議業於108年2月22日公布釋字第775號解釋。故被告
      乙○○、甲○○客觀上均已該當刑法第47條第1項所定之累犯
      要件，然是否應依該規定加重其刑，仍應具體審酌個案情
      節決定。經查，被告乙○○、甲○○前雖因案經法院判處罪刑
      確定，然與本案之罪質不同，本院認被告等人販賣第三級
      毒品罪之最輕本刑為七年以上有期徒刑，考量渠等涉案情
      節，避免罪責不相當，復參酌釋字第775號解釋意旨，就
      被告乙○○、甲○○本案犯行雖均構成累犯，但均不依刑法第
      47條第1項之規定加重其刑。
（四）被告甲○○基於幫助之犯意而為非屬販賣第三級毒品罪之構
      成要件行為，為幫助犯，應依刑法第30條第2項之規定，
      依正犯之刑予以減輕。　　　
（五）被告丁○○、丙○○、乙○○、甲○○等4人為警查獲後，於偵查
      中及本院審理時均自白犯行，已如前述，爰依毒品危害防
      制條例第17條第2項規定減輕其刑。被告甲○○部分，並依
      刑法第70條規定遞減之。
（六）被告丁○○、丙○○、乙○○3人已著手於販賣第三級毒品犯行
      之實行，因佯裝買家之員警無購入之真意且其等係在員警
      監督之下而不遂，均為未遂犯，亦應依刑法第25條第2項
      規定，按既遂犯之刑度遞減輕其刑。被告甲○○部分，並依
      刑法第70條規定遞減之。
（七）刑法第59條之審酌：
　    按刑法第59條規定之適用，必須犯罪另有特殊之原因與環
      境，在客觀上足以引起一般同情，認為即使予以宣告法定
      最低度刑，猶嫌過重者，始有其適用。此所謂法定最低度
      刑，固包括法定最低本刑；惟遇有其他法定減輕之事由時
      ，則應係指適用其他法定減輕事由減輕其刑後之最低度刑
      而言。是必於被告適用刑法第59條以外之法定減輕事由，
      減輕其刑之後，猶堪認其犯罪之情狀，顯可憫恕，即使科
      以該「減輕後之最低度刑」仍嫌過重者，始得適用刑法第
      59條規定，再酌量減輕其刑。又是否對被告依刑法第59條
      規定酌減其刑，法院本屬有權斟酌決定。法院為該項審酌
      時，雖不排除刑法第57條所列各款情形，惟其應達於顯可
      憫恕之程度，始有該條規定之適用。被告丁○○、丙○○、乙○○部分經依毒品危害防制條例第17條第2項及刑法第25條
      規定遞予減輕其刑後，刑度相較原本之法定刑，已有所減
      輕；被告甲○○除適用上開2減刑規定外，並依幫助犯之規
      定減輕，且本件被告4人並無何等足以引起一般人同情之
      客觀情狀，而確有應予憫恕之處，要無情輕法重之情，自
      無刑法第59條酌減其刑規定適用之餘地。被告4人及其等
      之辯護人主張，再依刑法第59條規定酌減其刑云云，並非
      可採。
三、沒收部分：　
　　按沒收固為刑罰與保安處分以外之獨立法律效果，但沒收人
    民財產使之歸屬國庫，係對憲法所保障人民財產基本權之限
    制，性質上為國家對人民之刑事處分，對人民基本權之干預
    程度，並不亞於刑罰，原則上仍應恪遵罪責原則，並應權衡
    審酌比例原則，尤以沒收之結果，與有關共同正犯所應受之
    非難相較，自不能過當。從而，共同正犯間關於犯罪所得、
    犯罪工具物應如何沒收，仍須本於罪責原則，並非一律須負
    連帶責任；況且應沒收物已扣案者，本無重複沒收之疑慮，
    更無對各共同正犯諭知連帶沒收或重複諭知之必要，否則即
    科以超過其罪責之不利責任(最高法院108年台上字第1001號
    判決參照)。　
（一）扣案如附表一編號1所示毒品咖啡包（含所附無法析離內
      含毒品之包裝袋）均為被告丁○○購入，而供被告丁○○、乙○○、丙○○等人販賣所用之毒品，而與被告丁○○、乙○○、丙○○等人本案販賣第三級毒品未遂犯行相關，又非在毒品危
      害防制條例第18條第1項後段行政沒入之範圍，均應依刑
      法第38條第1項規定，於被告丁○○所犯罪刑項下宣告沒收
      。
（二）扣案如附表一編號3至6所示手機，分別為被告丁○○、乙○○
      、丙○○所有聯繫販毒分工事宜，及被告丁○○傳送販毒訊息
      並與佯裝買家之員警聯繫販毒交易事宜所用之物，業據被
      告丁○○、乙○○、丙○○坦認不諱（偵一卷第172頁、本院卷
      第310頁）。上開物品既已扣案，又分屬被告3人所有供犯
      本案販賣第三級毒品未遂罪所用之物，又查無刑法第38條
      之2第2項過苛調節條款所定之情形，亦均應依毒品危害防
      制條例第19條第1項規定，宣告沒收。
（三）附表一編號2所示毒品咖啡包，因卷內並無證據證明與被
      告3人本案販毒犯行相關，且被告丁○○供述係供自己施用
      等語（偵一卷第400頁），故不於本案宣告沒收，併此敘
      明。至其餘扣案物品，尚無證據足認與本案販賣第三級毒
      品之犯行有關，均不予沒收。　　　　
四、爰審酌被告4人正值青年，不思尋求正當工作，踏實人生，
    貪圖金錢利益之犯罪動機、目的，明知毒品戕害國人身心甚
    鉅，卻仍無視國家杜絕毒品犯罪之禁令，欲以販賣方式流毒
    予他人，而實施傳送販毒訊息、洽談販毒之數量、金額、交
    易時間及地點、交付毒品之犯罪手段，所為非但增加毒品在
    社會流通之危險性，並對國民身心健康及社會秩序造成具體
    危害，實非可取。復兼衡被告4人所居之犯罪角色、地位，
    及本案欲販賣之毒品數量及金額均不多，毒品咖啡包亦經扣
    案而未流通市面、被告4人均坦承犯行，被告丁○○、丙○○前
    未有因刑案遭判刑之前科紀錄。又被告4人均年紀尚輕、被
    告丁○○大學肄業之智識程度、從事裝潢工作、勉持之家庭經
    濟狀況；被告甲○○高中肄業之智識程度、從事水電工作、勉
    持之家庭經濟狀況；被告乙○○國中肄業之智識程度、從事水
    電工作、小康之家庭經濟狀況；被告丙○○國中畢業之智識程
    度、職業工、小康之家庭經濟狀況等一切情狀，分別量處如
    主文所示之刑，又因被告丁○○、丙○○、乙○○部分所宣告之刑
    已逾2年，而被告甲○○、乙○○有上述前科，均不符合緩刑要
    件，自亦無從宣告緩刑。
據上論斷，應依刑事訴訟法第299條第1項前段，判決如主文。
本案經檢察官楊士逸提起公訴，檢察官廖維中到庭執行職務。
中　　華　　民　　國　　111 　年　　5 　　月　　6 　　日
                  刑事第二庭  審判長法　官  莊鎮遠
                                    法　官  吳昭億
                                    法　官  陳茂亭
以上正本證明與原本無異。
如不服本判決應於收受判決後20日內向本院提出上訴書狀，並應敘述具體理由；其未敘述上訴理由者，應於上訴期間屆滿後20日內向本院補提理由書（均須按他造當事人之人數附繕本）「切勿逕送上級法院」。　　　　　　　　　　　　　　　　　　　
中　　華　　民　　國　　111 　年　　5 　　月　　6 　　日
                                    書記官  李宛蓁
附錄：本案論罪科刑法條全文
毒品危害防制條例第4條第3項、第6項
製造、運輸、販賣第三級毒品者，處7年以上有期徒刑，得併科
新臺幣1千萬元以下罰金。
前五項之未遂犯罰之。
【附表一】
編號 品名 數量 重量 所有人 備註 1 毒品咖啡包 30包 211.6公克 丁○○ 現場查獲 2 毒品咖啡包 27包 192.64公克 丁○○ 住所查獲 3 IPHONE XS MAX 1支   丁○○ IMEI1：00000 0000000000 IMEI2：00000 000000000 4 IPHONE 12 1支  丁○○ IMEI1：000000000000000 IMEI2：000000000000000 5 IPHONE XS 1支  乙○○ IMEI1：000000000000000 IMEI2：00000000000000 6 IPHONE 7 PLUS 1支  丙○○ IMEI：000000000000000